【裁判字號】    92,上易,2881
【裁判日期】    921128
【裁判案由】    恐嚇等
【裁判全文】
臺灣高等法院刑事判決                          九十二年度上易字第二八八一號
    上  訴  人
    即  被  告  己○○
    選任辯護人  吳志勇  律師
                潘曉真  律師
                張瑄  律師
右上訴人因恐嚇等案件，不服臺灣基隆地方法院九十二年度訴字第九八號，中華民國
九十二年六月十六日第一審判決（起訴案號：臺灣基隆地方法院檢察署九十一年度偵
緝字第一五三號），提起上訴，本院判決如左：
    主  文
原判決撤銷。
己○○無罪。
    理  由
一、公訴意旨略以：己○○於民國八十九月六月初，透過不知情之友人蔡茂典輾轉聯
    絡上乙○○，二人共謀竊取ＢＥＮＺ牌高級小客車，再向車主勒贖牟利，彼等約
    定由己○○竊車，再由乙○○向失主勒贖，所得贓款平分。謀議既定，乙○○即
    於八十九年六月中旬，前往嘉義地區某處，向綽號「鳳梨」之不詳姓名成年男子
    ，以每本存摺帳戶附加金融卡一張為新台幣（下同）八千元之代價，陸續購買彰
    化銀行嘉義分行「吳金城」00000000000000號、合作金庫台中支
    庫「何洲華」0000000000000號、中國信託公司嘉義分行「李明耀
    」0000000000000號存摺共三本，每本各附金融卡一張及印章一枚
    ，以便竊車勒贖後供「洗錢」之用。乙○○順便交付其不知情之妻吳惠美之相片
    一張，委託「鳳梨」將該照片換貼於八十七年七月在台北市某夜市拾得之林桂美
    之國民
    本人與原來相片不同。乙○○取得前述帳戶及金融卡後，即與己○○共同基於意
    圖為自己不法所有之概括犯意聯絡，分別為下列行為：(一)於八十九年六月二十五
    日凌晨三時許，乙○○駕駛其所有ＳＤ─九一九八號自用小客車搭載己○○至台
    北縣新莊市○○路一九五號前，由乙○○把風，己○○以螺絲起子插入引擎電門
    扭轉以發動車輛之方式竊取丙○○所有之八Ｆ─四三三一號ＢＥＮＺ牌自用小客
    車（市價約一百二十萬元）；得手後，由己○○將贓車駛往台北縣新莊市○○路
    「船老大餐廳」對面藏放後，再將螺絲起子自引擎電門拔起，致令車鎖不堪使用
    （毀損部分未具告訴）；旋由乙○○於同日凌晨四時許，自新莊市某處，以其行
    動電話一支，撥向車上所得丙○○之0000000000號行動電話，表明車
    在其手上，而恐嚇稱：「若不依約交付贖款三十萬元，將放火燒車」等語，最後
    雙方同意降低贖款金額為二十萬元。由於提款機每日提款最高金額常為十萬元，
    乙○○乃又指示丙○○，將二十萬元分成十萬元二筆，分別匯入第一商業銀行大
    同分行「林桂美」上述帳戶及中國信託公司嘉義分行李明耀上述帳戶內；丙○○
    不得已，乃於八十九年六月二十六日上午十時三十分許，各匯款十萬元至各該帳
    戶。乙○○即自新莊市某處銀行之自動提款機，以各該帳戶之金融卡，分別將各
    帳戶內之十萬元提清，進而與己○○平分；再於同日中午十二時左右，去電告知
    該車之所在，以便丙○○將車取回。(二)於八十九年六月二十七日晚間九時許，在
    台北縣鶯歌鎮○○路十七號旁，乙○○、己○○以相同手法，共同竊取戊○○所
    有之ＡＢ─０五八八號ＢＥＮＺ牌自用小客車（市價約五十萬元）；得手後，由
    己○○駕贓車駛往台北縣鶯歌鎮○○路金源城陶瓷博物館前藏放，再將螺絲起子
    自引擎電門拔起，致令車鎖不堪使用（毀損部分未具告訴）；旋由乙○○於同晚
    十時十分許，以其行動電話撥向戊○○家中電話，以相同言詞而加以恐嚇；歷經
    數日討價還價後，最後同意降低金額為十萬元；乙○○乃指示戊○○，將十萬元
    匯入第一商業銀行大同分行「林桂美」上述帳戶；戊○○不得已，乃於八十九年
    七月三日下午一時許，匯款十萬元至該帳戶。乙○○查知已經匯款後，才於同日
    下午一時十分許，去電告知該車之所在，以便戊○○將車取回；並於同日下午四
    時許，在台北縣某處銀行之自動提款機，持該帳戶之金融卡而提領該十萬元，並
    進而與己○○平分。(三)於八十九年七月二日下午三時許，在台中縣清水鎮○○路
    與北寧街口，乙○○、己○○以相同手法，共同竊取皇輝貿易公司負責人庚○○
    所有之ＬＭ─三六二六號ＢＥＮＺ牌自用小客車（市價約八十萬元）；得手後，
    由己○○將贓車駛往台中市○○區○○路與旱溪西路口藏放，再將螺絲起子自引
    擎電門拔起，致令車鎖不堪使用（毀損部分未具告訴）；再由乙○○自八十九年
    七月五日上午十時起，接續五次以其行動電話撥向庚○○家中電話，以相同言詞
    而加以恐嚇，最後同意降低金額為二十萬元；乙○○並指示庚○○，將二十萬元
    分成十萬元二筆，分別匯入彰化銀行嘉義分行「吳金城」上述帳戶、合作金庫台
    中支庫「何華洲」上述帳戶；庚○○不得已，乃於同日中午時分，如數匯款至各
    該帳戶。乙○○於同日下午，在台中縣某處銀行之自動提款機，持各該帳戶之金
    融卡而提領各該十萬元，並與己○○平分後，才於同日下午三時許，去電告知該
    車之所在，以便庚○○將車取回。(四)於八十九年七月二日晚間十時許，在台中縣
    大甲鎮○○路福宴餐廳停車場，乙○○、己○○以相同手法，共同竊取甲○○所
    有之ＰＣ─０七八九號ＢＥＮＺ牌自用小客車（市價約一百二十萬元）；得手後
    ，由己○○駛往台中縣沙鹿鎮玉棧三溫暖停車場藏放，再將螺絲起子自引擎電門
    拔起，致令車鎖不堪使用（毀損部分未具告訴）；旋由乙○○於同晚十時三十分
    許，以其行動電話撥向甲○○家中電話，以相同言詞而加以恐嚇，最後同意降低
    金額為二十萬元；乙○○並指示甲○○，將二十萬元分成十萬元二筆，分別匯入
    彰化銀行嘉義分行「吳金城」上述帳戶、合作金庫台中支庫「何洲華」上述帳戶
    。甲○○不得已，乃於八十九年七月三日上午十一時三十分許，分別匯款十萬元
    至各該帳戶。乙○○於同日中午時分，在台中縣某處銀行之自動提款機，持各該
    帳戶之金融卡而提領各該十萬元，並與己○○平分後，才於同日下午一時許，去
    電告知該車之所在，以便甲○○將車取回。(五)於八十九年七月十八日下午六時四
    十分許，在台北縣瑞芳鎮台二線濱海公路八十四公里處，乙○○、己○○以相同
    手法，共同竊取楊福全所有ＩＡ─九六七八號ＢＥＮＺ牌自用小客車（市價約一
    百萬元）；得手後，由己○○駛往基隆市○○路三二五巷一一九號後面空地藏放
    ，再將螺絲起子自引擎電門拔起，致令車鎖不堪使用（毀損部分未具告訴）；再
    由乙○○自八十九年七月十九日凌晨二時起，至八十九年七月二十日下午二時二
    十分許為止，從桃園市各處，以其行動電話撥向車上所得楊福全之000000
    0000號行動電話，接續十餘次，以相同言詞而加以恐嚇，最後同意降低金額
    為二十五萬元；乙○○指示楊福全，將二十五萬元分成五萬元、十萬元、十萬元
    三筆，分別匯入彰化銀行嘉義分行「吳金城」上述帳戶、合作金庫台中支庫「何
    洲華」上述帳戶、中國信託公司嘉義分行「李明耀」上述帳戶。因楊福全猶豫不
    決，乙○○更自八十九年七月二十日下午四時竊得後述丁○○之自用小客車起，
    從台北縣及桃園市各處，以同一電話，接續數次恐嚇楊福全，並再降低金額為十
    七萬元；惟楊福全尚在猶豫不決時，乙○○已經被捕（詳後述）。(六)於八十九年
    七月二十日下午四時許，在台北縣中和市○○路○段北一游泳池停車場，乙○○
    、己○○以相同手法，共同竊取丁○○所有ＢＲ─七七六八號ＢＥＮＺ牌自用小
    客車（市價約一百萬元）；得手後，由己○○駛往台北縣中和市○○路○段二六
    一巷內藏放，再將螺絲起子自引擎電門拔起，致令車鎖不堪使用（毀損部分未具
    告訴）；並於同年七月二十日晚間十時許，以其行動電話撥向丁○○家中電話，
    以相同言詞而加以恐嚇，要求贖款二十五萬元；嗣於七月二十一日上午九時三十
    分許，在桃園市某處以公共電話撥向丁○○之0000000000號行動電話
    ，接續加以恐嚇，最後同意降低金額為十五萬元；乙○○並指示丁○○，將十五
    萬元匯入第一商業銀行大同分行「林桂美」上述帳戶；丁○○不得已，乃於八十
    九年七月二十一日下午一時許，匯款十五萬元至該帳戶。不知情之吳美惠則於八
    十九年七月二十一日下午二時許，受乙○○之託，持該分行之金融卡至桃園市○○路合作金庫之自動提款機，提領該帳戶內之十四萬九千元作為生活費。惟乙○○不及去電告知該車之所在時，已經被捕（詳後述）。嗣於八十九年七月二十一
    日下午二時十分許，當乙○○在桃園縣桃園市○○路五一二號公用電話亭，再以
    電話接續向楊福全恐嚇取財十七萬元時，為警當場逮捕，旋至其ＳＤ─九一九八
    號自用小客車車內，查扣其所有之行動電話一支及車主楊福全之名片一張；並在
    車上吳美惠所持有之手提袋中，扣得向丁○○索得之贖款十四萬九千元、車主丁○○所有之駕駛執照二張、變造「林桂美」之國民
    用卡一張、匯款明細七張，並至台北縣中和市○○路○段二六一巷內，查扣車主
    丁○○所有之ＢＲ─七七六八號自用小客車；再至基隆市○○路三二五巷一一九
    號後面空地，查扣車主楊福全所有之ＩＡ─九六七八號自用小客車；復至其台北
    縣蘆洲市○○路一八八巷十四號五樓之住處，起出前述「何華洲」、「林桂美」
    、「吳金城」、「李明耀」之存摺四本、吳惠美名義之蘆洲光華郵局00000
    000000000號帳戶、蘆洲市農會000000000000號帳戶、彰
    化銀行大同分行00000000000000號帳戶之存摺共三本、偽刻之「
    林桂美」、「吳金城」、「何華洲」、「李明耀」之印章各一枚及乙○○所有之
    行動電話一支。因認己○○犯有刑法第二百十二條、第三百二十條第一項、第三
    百四十六條第一項之罪嫌。
二、按犯罪事實應依證據認定之，無證據不得推定其犯罪事實；又不能證明被告犯罪
    者，應為無罪之諭知，刑事訴訟法第一百五十四條、第三百零一條第一項分別定
    有明文。又告訴人之告訴，係以使被告受刑事訴追為目的，是其陳述是否與事實
    相符，仍應調查其他證據以資審認。再被害人之陳述如無瑕疵，且就其他方面調
    查又與事實相符，固足採為科刑之基礎，倘其陳述尚有瑕疵，則在未究明前，遽
    採為論罪科刑之根據，即難認為適法，業經最高法院五十二年台上字第一三００
    號、六十一年台上字第三０九九號著有判例。次按刑事訴訟法上所謂認定犯罪事
    實之證據，係指足以認定被告確有犯罪行為之積極證據而言，該項證據自須適合
    於被告犯罪事實之認定，始得採為斷罪資料。如未能發現相當證據，或證據不足
    以證明，自不能以推測或擬制之方法，以為裁判之基礎。又刑事訴訟上證明之資
    料，無論其為直接或間接證據，均須達於通常一般人均不致有所懷疑，而得確信
    其為真實之程度，始得據為有罪之認定，若其關於被告是否犯罪之證明未能達此
    程度，而有合理性懷疑之存在，致使無法形成有罪之確信，根據「罪證有疑，利
    於被告」之證據法則，即不得遽為不利被告之認定，此分別有最高法院二十九年
    上第三一０五號、四十年臺上字第八六號、七十六年臺上字第四九八六號判例可
    資參照。
三、公訴人認被告己○○涉犯前開罪嫌，係以下述各點為論據：(一)右揭事實業據乙○○、吳美惠二人迭於警訊、偵查及審理中坦承不諱，乙○○並就如何與被告分工
    之細節供述綦詳，核與證人即汽車失主丙○○、戊○○、庚○○、甲○○、楊福
    全、丁○○所述情節相符，並有丙○○匯款申請書二張、戊○○存款條一張、皇
    輝貿易公司（被害人庚○○）匯款通知單二張、甲○○電匯通知單二張及修復汽
    車收據影本等在卷可稽；又竊取右揭高級小客車之手法，均係以螺絲起子插入引
    擎電門扭轉以發動車輛，並導致車鎖毀損無法再次使用，顯係為同一人所為，此
    部分之事證訊據證人即非本案被害人之黃鈞聖於偵查中之九十一年八月三十日訊
    問時證述稱：渠所有之ＢＥＮＺ牌ＣＥ─九七八八號自用小客車於八十九年六月
    十八日亦遭竊走，手法係被拖走而非開走作一比較益徵其實。(二)次查，乙○○於
    偵查中供稱並未曾向己○○借款，且乙○○於九十一年八月十六日供稱於案發後
    九十年一月十七日經台灣基隆地方法院承審法官交保後三、四個月，己○○曾約
    乙○○至台北縣蘆洲市王某住處附近公園，表示希望乙○○能扛下本案，勿供出
    己○○等情，復查乙○○於前案經警於八十九年七月二十一日依法逮捕後受訊時
    為免遭劉某報復對其家人不利，本不願供出己○○之年籍資料（僅說與綽號「老
    猴」者共犯本案），至同年月二十四日經警借提後因認無法詳細說明己○○行為
    分擔之偷車細節才供出被告；又乙○○在己○○通緝到案後以證人及同案被告身
    分經檢察官九十一年八月十二日提訊到庭證述時本欲依約迴護己○○，經諭知涉
    嫌偽證罪嫌始供明上情，足認乙○○並無誣陷指證同案被告己○○之犯行。(三)被
    告己○○前於警訊時供稱八十七年後至今未曾回去雲林縣四湖鄉，與渠在偵查中
    辯稱八十七年六、七月間於雲林縣四湖鄉借款予同案被告乙○○乙節互相矛盾；
    而己○○亦自承所借予乙○○的二十萬元是現金，惟並無任何借據、提款資料或
    證人可資佐證有該債權債務關係存在。再者，被告於八十九年六、七月間透過渠
    一同至蔡茂典所開設之釣蝦場消費等情，亦據證人蔡茂典及乙○○於偵查中之九
    十一年九月十二日及檢察官囑託台灣台東地方法院檢察署檢察官九十一年十一月
    二十二日訊問時證述在卷，衡情若被告果與同案被告乙○○間有債務糾紛且曾毆
    打王某，豈會數次一同前往釣蝦場娛樂，渠所辯案發時期未曾見過乙○○顯不足
    採，且可認正如乙○○所稱本案係己○○找王某共謀進行擄車勒贖之事。(四)復查
    ，被告於九十一年八月十六日訊問時先辯稱八十九年七月間渠於「台中市○○路
    ○段從事承包東帝市大廈」水泥工程至九十年二月農曆過年，九十年二月之後才
    至桃園縣南嵌販賣檳榔乙節，經查該工程施作期間為八十四至八十五年（而非案
    發時）前後約一年二月左右等情，業據證人即發包予被告之東雲股份有限公司負
    責人吳淵文供述明確；而被告聲請傳喚之證人吳建寬亦證稱八十九年並未與被告
    合作工程等情均與被告所辯不符，此外，被告於九十一年八月十六日供述渠在通
    緝前與二位朋友「阿娟」及「雪蓮」租屋住在台北縣蘆洲市○○路附近，經指揮
    承辦警員於八月三十日帶渠至所稱蘆洲市○○路七十六號三樓租住處查案才發現
    被告係與女友鄭雅萍同居於該處且向房東李麗珠女士偽稱其名為蔡清盛並且不願
    提供自己
    租賃契約書影本附卷可參，衡情被告就其在外賃屋之同居人是何人（即鄭雅萍而
    非「阿娟」及「雪蓮」）應不致於忘記，足認被告為避免檢察官調查證據發現真
    實畏罪情虛之事，而證人即被告之同居人鄭雅萍受訊時證述渠自八十七年十月間
    認識被告並與被告同居起至八十八年七月被告均無工作，被告自八十八年八月至
    十二月在台中縣有水泥工程，之後至九十年間經營檳榔攤四個月外，其餘期間皆
    無工作等情亦與被告前開所辯案發時在台中做泥水匠云云不合。(五)再查，被告若
    依其先前所辯長期無工作，而鄭雅萍（為迴護己○○不在台北縣及台中縣等處竊
    車）於九十一年十一月一日亦仍證稱案發時與被告均住在雲林縣家中且被告並無
    工作，經濟來源均來自之前從事水泥工作積蓄，惟經調查被告往來之金融機構，
    未見足資長期生活之存款，而既長期無收入，渠同居人鄭女之郵局帳戶卻於八十
    九年七月三日及七月五日各有五萬元、十萬元之現金存款，經核適與被害人甲○○、戊○○於八十九年七月三日匯款十萬予同案被告乙○○、被害人庚○○於同
    年月五日匯款二十萬元予同案被告乙○○及同案被告乙○○供稱於提領贓後當日
    、隔日或一、二日即以現金與被告對半均分等情大致相符，且有鄭雅萍之郵局存
    褶在卷可稽。嗣於同年十一月八日經提示所調查之證據即鄭女在台北新店郵局開
    戶之資料及存款單，鄭雅萍方坦承該帳戶內的錢都是己○○的且要求鄭女以其名
    開戶，案發時確實有住在台北縣新店市被告姐姐家中，而被告當日訊問時仍否認
    與這些金錢及存款有何關係，惟此時方承認案發時有住在新店劉文和檳榔店與其
    一同經營，而關於被告在案發時本即住在台北縣一事，業經乙○○於檢察官九十
    一年八月十六日訊問時供述明確，益足認乙○○於案發時經常與被告在一起而知
    悉其住處等情前後之指證一致，並無瑕疵。其後己○○因羈押期屆至經檢察官聲
    請法院具保停止羈押後之九十一年十二月四日再度傳喚時，因渠認上開足以認定
    渠犯罪所得之郵局存款既經查出，則順水推舟稱於案發時因與劉文和合夥投資之
    檳榔店有賺錢才由不知何人存進那些金錢云云，並請劉文和到庭配合證述查明屬
    實，然若被告此部分之證述為真為何之前均辯稱忘記或不知情，而關於鄭女前開
    郵局帳戶八十九年七月一日、七月三日、七月五日及八月二十一日之存款單上鄭
    雅萍姓名之簽名，訊據鄭雅萍稱應是被告去存入而非伊所為，此部分經送法務部
    調查局鑑定亦認八十九年七月一日之簽名與被告經檢察官命渠寫鄭雅萍名字之「
    萍」字相符（關於「鄭」有繁體字與簡體字之明顯不同乃因檢察官在命被告書寫
    鄭女姓名之前，業經提示被告是否承認該等存款單係渠填載所致），此有鑑定通
    知書一份附卷足憑，是被告所辯稱非渠存入各該筆自己收入之金錢顯屬無稽卸責
    之詞，洵無可取。(六)末查，被告自承於九十一年農曆過年前即知渠遭本案通緝且
    於九十年間向同鄉友人蔡清盛借健保卡後即未歸還，嗣因於台北縣板橋市遭鄰居
    檢舉打麻將音量過大於警察臨檢時持蔡清盛之健保卡自稱係蔡清盛；復於九十一
    年六月二十日與鄭雅萍承租房屋，被告任為連帶保證人時，渠向房東表示不方便
    出示
    等情，已如前述，亦據證人即同鄉友人蔡清盛、證人廖嘉永、證人即房東李麗珠
    證述明確，並有租賃契約影本附卷可參，顯見被告明知其因本案通緝中，畏罪情
    虛，始對外自稱係蔡清盛，以防被緝獲，否則若依其所辯並未犯本案而係遭乙○○誣陷，應及早向司法警察機關說明澄清方屬事理之常。綜上數點所析，可認同
    案被告乙○○供述部分與事證相符，被告上開所辯無非事後卸責之詞，本件事證
    明確，渠犯嫌洵堪認定。
四、訊之被告否認有竊盜、恐嚇取財及變造特種文書等犯行，辯稱：公訴人所指之前
    述犯行，伊均未參與，乙○○供稱與伊共謀犯案，實因八十七年六、七月間，乙○○於雲林縣四湖鄉○○○路一一四號處向伊借款二十萬元，屢經催討均未返還
    ，伊曾動手毆打乙○○，致其懷恨在心而誣陷伊等語。
五、經查：
    (一)被告於警訊、偵查、原審及本院審理時，均否認有公訴人所指之竊盜及恐嚇取
      財犯行，而公訴意旨認為被告犯有上開罪嫌，主要係以乙○○之供述為論據（
      見前三之(一)、(二)），惟查乙○○於警訊、偵查、原審雖多次陳稱與被告共同謀
      議行竊及恐嚇取財，但其於八十九年七月二十一日為警逮捕時，於警訊供稱：
      係與綽號「老猴」者共犯本案，其不知綽號「老猴」者之真實姓名年籍，嗣又
      供稱：綽號「老猴」者，即係被告，其中亦有指稱：伊曾向被告借錢，被告不
      借，伊不高興，故意供述被告與伊共同犯案（見偵字第三八二八號卷第十二頁
      至第二十一頁；偵緝字卷(一)第四十七頁至第五十頁、第七十八頁至第八十頁；
      偵緝字卷(二)第三０八頁、第三０九頁；原審卷第六十三頁），顯見其前後所供
      並不一致，而原審令乙○○與被告對質，乙○○又不願回答任何問題（原審卷
      第七十五頁），是乙○○之供詞並非無可議之處，尚難以其供述遽認被告有竊
      盜或恐嚇取財犯行。
    (二)公訴意旨雖認為被告之犯行業據吳美惠於警訊、偵查及原審陳述甚詳（見前三
      之(一)），但查吳美惠固於警訊及偵查中到庭作證（見偵字第三八二八號卷第二
      十一頁至第二十五頁；偵緝字卷(一)第七十七頁），惟其證言僅論及乙○○，並
      未談及被告，此部分公訴意旨所指與卷證資料不符。
    (三)公訴意旨所指汽車失主丙○○、戊○○、庚○○、甲○○、楊福全、丁○○所
      述（偵緝字卷(一)第一三三頁至第一三六頁），暨丙○○匯款申請書二張、戊○○存款條一張、皇輝貿易公司（被害人庚○○）匯款通知單二張、甲○○電匯
      通知單二張及修復汽車收據影本等，僅能證明汽車失主有遭竊盜、恐嚇取財，
      暨匯款、修理汽車之事實。至於公訴意旨所被害人黃鈞聖之證述，亦僅能證明
      遭竊盜之方法（見前三之(一)後段），均不能以此認定被告有參與竊盜或恐嚇取
      財之犯行。
    (四)被告之同居女友鄭雅萍所有之新店中正郵局帳戶於八十九年七月三日及七月五
      日，各有五萬元、十萬元之現金存款，有郵政存簿儲金存款單影本在卷可稽（
      偵緝字卷(二)第三二二頁），證人鄭雅萍於偵查中亦證稱：該帳戶內之款項係被
      告所有，被告以其名義開戶，八十九年七月一日、七月三日、七月五日及八月
      二十一日之存款單，並非伊書寫（偵緝字卷(二)第二九０頁、第二九一頁），而
      鄭雅萍名義之前開郵局帳戶於八十九年七月一日、七月三日、七月五日及八月
      二十一日之存款單上「鄭雅萍」姓名之簽名部分，經送法務部調查局鑑定結果
      ，亦認為八十九年七月一日之簽名與被告己○○於偵查時經檢察官當庭命其書
      寫「鄭雅萍」名字比對結果，其中「萍」字相似，有該局鑑定通知書一份附卷
      足憑（偵緝字卷(二)第三三一頁），固足認定前開帳戶內關於八十九年七月一日
      、七月三日、七月五日存入之各筆金額確為被告存入，惟被告就前開資金之來
      源供稱：係劉文和於八十九年六、七月間，陸續四次給付被告檳榔攤之盈餘，
      其中二次各給付五萬元，另二次各給付十萬元，伊將大部分款項存入該帳戶。
      證人蔡進財於原審亦證稱：被告於八十九年六、七月間，在台北縣新店市○○
      路開檳榔攤，一直做到七月底，才至桃園縣南崁從事工程（原審卷第七十八頁
      ），證人劉文和於偵查中亦證稱：渠等在台北縣新店市○○路六三０號開設和
      興檳榔攤，被告出資十萬元，八十九年六、七月間，被告有經營檳榔攤，伊於
      八十九年六、七月間，曾分配盈餘予被告，二次五萬、二次十萬，盈餘係對分
      等語（偵緝字卷(二)第三一三頁、第三一四頁），是被告有關上開資金來源之供
      述，並非全然無據。再依乙○○所供：其係於當日或隔一、二日，將贓款交予
      被告，其與被告二人對分（詳見前述警訊、偵查、原審筆錄），而依乙○○供
      述內容觀之，其取得之不法所得共計八十五萬元，若二人對分，被告分得之數
      額應為四十二萬五千元，顯與前開鄭雅萍帳戶內之數額並不相符，又就乙○○
      供稱伊與被告分配款項之時間而言，各被害人匯款之時間為：1.丙○○八十九
      年六月二十六日上午十時三十分匯款二十萬元。2.戊○○於八十九年七月三日
      下午一時匯款十萬元。3.蔡達舫於八十九年七月五日上午十時匯款二十萬元。
      4.吳邵源於八十九年七月三日上午十一時三十分匯款二十萬元。5.丁○○於八
        十九年七月二十一日下午一時匯款十五萬元（參見偵字第三八二八號卷第四
        十四頁至第五十二頁之相關匯款資料），而上開鄭雅萍帳戶內存款情形為：
        八十九年六月二十二日存款四萬三千元、八十九年七月一日存款三萬五千元
        、八十九年七月三日存款五萬元、八十九年七月五日存款十萬元（見偵緝字
        卷(二)第三０五頁所附之客戶交易清單影本），二相比較亦僅有一筆相近，綜
        上，尚難遽認被告於八十九年七月三日、同年七月五日，存入鄭雅萍帳戶內
        之五萬元、十萬元現款，係被告與乙○○犯案所得之分配款項。
    (五)至於公訴意旨所指被告工作情形，有否收入，有否借款予乙○○，以及被告前
      後所供不一（前述三之(三)、(四)、(五)）等情，僅係被告之辯解可否採信而已，究
      不能以被告上開辯解不可採信，即認定其有竊盜或恐嚇取財犯行。
    (六)有關公訴意旨認為被告於遭通緝期間，向友人蔡清盛借健保卡後即未歸還，且
      因於台北縣板橋市遭鄰居檢舉打麻將音量過大於警察臨檢時，持蔡清盛之健保
      卡自稱係蔡清盛，復於承租房屋時，向房東李麗珠表示自己為蔡清盛，由房東
      於租賃契約上載被告為蔡清盛等情（上開三之(六)），固據證人蔡清盛、廖嘉永
      、李麗珠於偵查時證述明確（偵緝字卷(一)第一０五頁、第一０六頁；偵緝字卷
      (二)第二二二頁、第二四九頁），並有租賃契約影本附卷可參（偵緝字卷(一)第一
      五七頁），亦僅被告有否另犯他罪或未依誠信原則訂立契約而已，自不得以此
      推論被告有竊盜或恐嚇取財犯行。
    (七)公訴人雖認被告涉有變造特種文書罪嫌，但並未於起訴書內論述任何所憑依據
      ；且警方於乙○○處查獲之彰化銀行嘉義分行「吳金城」000000000
      00000號、合作金庫台中支庫「何洲華」0000000000000號
      、中國信託公司嘉義分行「李明耀」0000000000000號存摺三本
      及金融卡各一張、印章各一枚等物，並無證據足以證明係被告或乙○○自行變
      造之特種文書；又乙○○自行交付其妻吳惠美之相片一張，委託「鳳梨」將該
      照片換貼於八十七年七月在台北市某夜市拾得之林桂美之國民
      之舉，係乙○○私自囑託「鳳梨」所為，亦無證據足以認被告就此變造特種文
      書部分與「鳳梨」或乙○○有犯意之聯絡或行為之分擔，尚難遽認被告有變造
      特種文書犯行。
    綜上所述，公訴人所提出之證據，均未達於通常一般人均不致有所懷疑，而得確
    信其為真實之程度，因有合理性懷疑之存在，致使無法形成有罪之確信。此外，
    復查無其他積極證據確切之證據足以證明被告有何公訴人所指之竊盜、恐嚇取財
    及變造特種文書之事實，不能證明被告等犯罪，揆諸上開說明，自應為被告無罪
    之諭知。
六、原審未予詳查，遽認為被告犯有竊盜及恐嚇取財罪行（變造特種文書部分不另為
    無罪之諭知），自有未合，被告上訴意旨亦指摘及此，其上訴為有理由，應由本
    院將原判決撤銷，諭知被告無罪之判決。
據上論斷，應依刑事訴訟法第三百六十九條第一項前段、第三百六十四條、第三百零
一條第一項，判決如主文。
本案經檢察官呂光華到庭執行職務。
中      華      民      國    九十二    年     十一     月    二十八    日
                              臺灣高等法院刑事第二十四庭
                                  審判長法  官  陳  貽  男
                                        法  官  徐  世  禎
                                        法  官  李  世  貴
右正本證明與原本無異。
不得上訴。
                                        書記官  魏  汝  萍
中      華      民      國    九十二    年     十二     月      三      日


司法院資訊處製作；財團法人民間司法改革基金會備份。
